【裁判字號】    96,毒抗,139
【裁判日期】    970104
【裁判案由】    聲請強制戒治
【裁判全文】
臺灣高等法院高雄分院刑事裁定         96年度毒抗字第139號
抗  告  人
即  被  告  甲○○
                  (現於臺灣高雄第二監獄附設勒戒所戒治中)
上列抗告人因毒品危害防制條例聲請戒治案件，不服臺灣高雄地
方法院中華民國96年11月29日裁定（96年度毒聲字第1886號），
提起抗告，本院裁定如下：
    主  文
抗告駁回。
    理  由
一、本件抗告意旨略以：抗告人即被告甲○○因施用毒品案件，
    經裁定送觀察、勒戒後，於勒戒期間只接受心理醫師詢問1
    次，提問3 個問題：(一)如何施用毒品，如何進來勒戒；(二)與
    家人關係是否良好；(三)在外有無工作。以此即認定抗告人有
    繼續施用毒品傾向，此評估認定實過於草率，有欠公平，抗
    告人難以信服，爰提起抗告，請求撤銷原裁定云云。
二、按觀察、勒戒後，檢察官或少年法院依勒戒處所之陳報，認
    受觀察、勒戒人有繼續施用毒品傾向者，檢察官應聲請法院
    裁定或由少年法院裁定令入戒治處所強制戒治，其期間為6
    個月以上，至無繼續強制戒治之必要為止，但最長不得逾1
    年，毒品危害防制條例第20條第2 項定有明文。原裁定意旨
    以：被告因施用第一級毒品海洛因及第二級毒品甲基安非命
    ，經該院以96年度毒聲字第1254號裁定送臺灣高雄看守所附
    設勒戒處所觀察、勒戒後，該所依「人格特質」、「臨床徵
    候」、「環境相關因素」等項目評估，認被告有繼續施用毒
    品之傾向，有前揭裁定及臺灣高雄看守所96年11月16日高所
    衛字第0961000396號函送之有無繼續施用傾向證明書及有無
    繼續施用毒品傾向評估標準紀錄表各1 紙附卷可稽，則本件
    聲請為有理由，應予准許，乃依毒品危害防制條例第20條第
    2 項，裁定令抗告人入戒治處所施以強制戒治。
三、經查有無繼續施用毒品傾向之評估標準，並非完全以受勒戒
    人勒戒後之結果為準，勒戒前之各種情況，仍應為評估之依
    據。再按受觀察勒戒人有無繼續施用毒品傾向之判定，依法
    務部與行政院衛生署所訂頒之「有無繼續施用毒品傾向評分
    標準評分說明手冊」作為評估之標準，評估之項目分為人格
    特質、臨床徵候、環境相關因素。「人格特質」包括：毒品
    犯罪之相關記錄、其他犯罪相關記錄、短期內再犯罪加重計
    分、行為觀察等細目；「臨床徵候」之評估項目為：有無戒
    斷症狀，有無多種藥物使用、有無注射使用、使用期間、情
    緒及態度等；「環境相關因素」之評估項目為：社會功能是
    否良好、支持系統等，作為評定分數之依據，得分60分以上
    者，為有繼續施用毒品之傾向。本件臺灣高雄看守所附設勒
    戒處所檢送之「有無繼續施用毒品傾向評估標準紀錄表」，
    就抗告人之「人格特質」項目，因抗告人有毒品相關司法紀
    錄2 筆計20分，其他相關犯罪紀錄（詐欺及偽造文書）2 筆
    計4 分，共得24分，「臨床徵候」項目，戒斷症狀因抗告人
    有多次勒戒紀錄計20分，並有第一級、第二級多重藥物使用
    情形計10分，且使用期間超過1 年計10分，共得40分，「環
    境相關因素」項目，因抗告人出身破碎家庭，故在支持系統
    項得2 分，總共為62分，是上開評定結果是由專業醫師依前
    開評估基準所為之專業判斷，尚非無據，原審因而裁定抗告
    人令入戒治處所施以強制戒治，經核並無不合，本件抗告非
    有理由，應予駁回。
四、據上論結，應依刑事訴訟法第412條，裁定如主文。
中    華    民    國    97    年    1     月    4     日
                  刑事第四庭    審判長法  官  蕭權閔
                                      法  官  吳進寶
                                      法  官  陳吉雄
以上正本證明與原本無異。
本件裁定不得再抗告。
中    華    民    國    97    年    1     月    7     日
                                      書記官  梁美姿
                                                      q


司法院資訊處製作；財團法人民間司法改革基金會備份。
